臺灣高等法院高雄分院刑事判決　　 95年度上更(二)字第391號
上　訴　人　臺灣高雄地方法院檢察署檢察官
上　訴　人
即　被　告　乙○○
　　　　　　　　　　　)
指定辯護人　本院公設辯護人　 甲○○
上列上訴人因被告強盜等案件，不服臺灣高雄地方法院94年度訴
字第2884號中華民國94年12月29日第一審判決（起訴案號：臺灣
高雄地方法院檢察署94年度偵字第14538 號），提起上訴，經判
決後後，由最高法院第2次發回更審，本院判決如下：
    主  文
原判決撤銷。
乙○○意圖為自己不法之所有，攜帶兇器，以強暴至使不能抗拒
，而取他人之物，累犯，處有期徒刑捌年。扣案玩具手槍壹把、
童軍繩壹捆、用剩之膠帶壹卷、使用過之膠帶壹條，均沒收。
    事  實
一、乙○○前於民國90年、91年間因妨害風化、傷害案件，經本
    院、臺灣高雄地方法院分別判處有期徒刑1 年4 月、4 月確
    定，二罪接續執行，於93年1 月20日縮短刑期假釋出監，後
    於93年5 月9 日縮刑期滿執行完畢。
二、乙○○猶不知警惕，因認擔任高雄市○○○路104 號「大帝
    國舞廳」之總機小姐丁○○接聽電話口氣不佳，竟基於私行
    拘禁剝奪他人行動自由之犯意，於94年6月23日上午5時許前
    ，持其所有含鋼管及塑膠材質製造，客觀上對人之生命、身
    體具有威脅、可供兇器使用之玩具手槍1 把，及其購得之膠
    帶1 卷，前往上開「大帝國舞廳」旁巷內丁○○停放車牌號
    碼5787-MG 號自小客車處等候；俟見丁○○於同日上午5 時
    許下班至該處，進入上開小客車駕駛座欲開車離去之際，趁
    機打開右前車門進入車內，持上開玩具手槍抵住其右側肩膀
    ，喝令丁○○駕車離開現場，並指示丁○○往高雄市○○區
    ○○路方向行駛，殆行駛至高雄市○○區○○路與高雄縣仁
    武鄉交界處，又令丁○○將上開小客車暫停路邊，並以上開
    膠帶纏繞矇住丁○○雙眼、反綁丁○○雙手，復命丁○○換
    坐於後座，由其駕駛上開小客車前往其位在高雄縣湖內鄉○
    ○街221 號居處後，將上開小客車停放在附近，再強押丁○
    ○至2 樓房間內，並將丁○○所穿著之衣物全部脫下，令丁
    ○○赤裸躺在床上，以防丁○○逃逸，而私行拘禁丁○○剝
    奪其行動自由；乙○○並下樓至上開小客車內將丁○○所有
    之手提皮包2只（其中1只內另有小皮夾1只、行動電話手機1
    支、薪資袋，共計現金約新臺幣｛以下同｝2萬2,000元；另
    1 只則放置化妝品及雜物），拿取上樓而強取該手提包得手
    ；打開檢視後，並取走其中丁○○之現金2 萬2000元後，將
    皮包及剩餘物品隨手放置於房間內，同日上午9 時許，乙○
    ○並前往高雄縣湖內鄉○○路「滿滿五金行」購買童軍繩1
    綑，將原纏繞反綁丁○○雙手之膠帶除去，改以童軍繩綑綁
    （此時丁○○之雙眼仍遭膠帶纏繞矇住）；嗣於同日晚間某
    時，丁○○因遭綑綁不適，要求乙○○解開童軍繩，乙○○
    亦同意之，乃將丁○○雙手鬆綁（此時丁○○雙眼仍遭膠帶
    纏繞矇住），迄翌日（24日）上午8 時50分許，丁○○於房
    間內聽聞乙○○熟睡聲，乃將矇住雙眼之膠帶撕開，並將放
    置在房間地板上之玩具手槍1 把拾起，赤裸身體逃至樓下，
    先向鄰人借得衣物蔽體，再至鄰近高雄縣湖內鄉○○街227
    巷1 號向曹姛慧借用電話報警，並將上開玩具手槍1 把棄置
    在巷內地上。丁○○自94年6 月23日凌晨5 時許，迄逃脫報
    警之時止，遭乙○○私行拘禁剝奪行動自由之時間，前後約
    計27小時50分許。
三、嗣經高雄縣政府警察局湖內分局員警據報前往查緝，除在上
    開民生街221 號屋外巷內扣得乙○○所有供妨害自由用之上
    開玩具手槍1 把外，並在上開民生街221號2樓房間內查獲熟
    睡中之乙○○，再扣得乙○○所有供妨害自由用童軍繩1 捆
    、用剩之膠帶1捲、使用過之膠帶1條。
四、案經高雄縣政府警察局湖內分局報請臺灣高雄地方法院檢察
    署檢察署偵查起訴。
    理  由
甲、程序方面
    本件認定事實所引用之本件卷內所有卷證資料（包含人證與
    文書證據、物證等證據），並無證據證明係公務員違背法定
    程序所取得，且卷內之文書證據，亦無刑事訴訟法第159 條
    之4 之顯有不可信之情況與不得作為證據之情形，又被告、
    辯護人及檢察官均同意被告以外之人丁○○、黎慧玲、曹姛
    慧、田林秀英、羅秋菊於警詢或偵訊之審判外陳述，得為本
    件之證據（見本院前審卷第49頁）；且丁○○、黎慧玲、曹
    姛慧業於原審到庭具結作證，並接受交互詰問，對被告對質
    、詰問權利之行使，並未剝奪；又羅秋菊於偵述中具結之陳
    述，並無何顯不信之情形，而黎慧玲、曹姛慧、田林秀英於
    警詢陳述，係就其等出租（借）上開民生街221 號房屋或丁
    ○○借用電話報案之過程為陳述，員警無違反其等意志而為
    違法取供之情形，其等上開陳述作成之情況，並無不適當之
    情形。應認黎慧玲、曹姛慧、田林秀英、羅秋菊於於警詢或
    偵訊之陳（證）述，依刑事訴訟法第159 條之5 第1 項規定
    ，均具證據能力。
乙、實體部分：
一、訊據上訴人即被告乙○○於警詢、偵訊、原審及本院審理中
    均坦承因丁○○接電話態度不佳，乃於上開時地，持玩具手
    槍強令丁○○駕駛上開小客車，後於高雄市○○區○○路與
    高雄縣仁武鄉交界處，以膠帶纏繞矇住丁○○雙眼、反綁丁
    ○○雙手，並將之載往上開民生街221 號居處2 樓，再脫去
    丁○○全部衣物，後改以童軍繩綑綁丁○○雙手，其後丁○
    ○乘其熟睡之際自行逃脫等事實不諱，核與證人即被害人丁
    ○○於警詢、偵訊、原審、本院分別證稱：「94年6 月23日
    上午5 時許，伊自『大帝國舞廳』下班，走到舞廳旁巷弄伊
    停車處要開車回家，有1 名男子從右車門進入坐上乘客座，
    並取出1 把槍指著伊，要伊聽他指示開車，後來往北行駛至
    高雄市○○區○○路與仁武交接處，那個人喝令伊停車，並
    取出膠帶將伊雙眼纏繞矇貼，雙手反綁，叫伊坐到後座，車
    子由那個人駕駛，一段時間後，車子停住，那名男子叫伊下
    車，帶伊進入2 樓房間，將伊身上衣服脫下，讓伊全身赤裸
    蓋棉被，矇眼的膠帶，是伊掙脫後才自行解開；乙○○就是
    綁伊的男子」（94年偵14538 號卷第17-18 頁）、「94年6
    月23日上午5 時許，伊從『大帝國舞廳』下班，出來舞廳旁
    邊要開車回家，伊坐上駕駛座，乙○○就從右側副駕駛座進
    來，拿槍指著伊，要伊往左營方向開，開到左營與仁武交界
    的民族路上，乙○○就用膠帶將伊眼睛矇住，雙手反綁，叫
    伊去坐後座，換他開車，約2 、30分鐘後停下來，乙○○叫
    伊下車，一直推伊到1 棟房屋2 樓，將伊身上衣服脫下，之
    後因伊手被膠帶綁著很難過，乙○○就換童軍繩綁伊的手，
    到了晚上，因伊躺著手壓得很難過，伊請乙○○幫伊鬆綁，
    隔天早上，伊感覺乙○○好像睡著了，伊叫幾聲，乙○○沒
    有反應，伊就乘機把矇眼的膠帶撕開逃出來報警」（94偵14
    538 號卷第71-72 頁）、「當天伊早上午5 點多下班，上伊
    停在公司旁的車子，一上車，乙○○就側門進入伊的車子，
    拿槍叫伊開到左營的民族路，後來用膠帶把伊眼睛矇起來，
    車子由他開，之後下車將伊帶到2 樓，約半小時後將伊衣服
    脫光，一直到當天半夜，伊告訴乙○○說伊手很痛好像受傷
    ，乙○○才將伊雙手解開，後來伊有聞到酒味，感覺乙○○
    好像在睡覺，伊才撕下膠帶下床，把在地上的槍帶走，跑到
    樓下去，向1 位老太太借衣服，因那位老太太看到伊有拿槍
    會害怕，叫伊去找別人幫忙，伊穿好衣服，把槍丟在巷子地
    上，去隔壁報警」（見原審卷第149-154 頁），「他從我車
    子右側開門進來，就拿槍抵住我右側肩膀的身體，叫我要聽
    他的話。他叫我開車，開到高雄市○○○○路上快接近仁武
    的交岔口，叫我停車。他叫我下車換他開，我忘記是否我有
    下車或他把我推到後座，他將我雙手反綁，眼睛用膠帶蒙住
    。他在前座把我綁好，將我推到後座去坐著。當時時間很早
    ，路上沒有人。」（本院前審卷第26-27 頁）等語相符；復
    有玩具手槍1 把、童軍繩1 捆、用剩之膠帶1 捲、使用過之
    膠帶1 條扣案可資佐證（偵卷第21-21 頁、28頁）。足認被
    告施行拘禁妨害自由犯行之自白與事實相符，堪以採信。綜
    上所述，本件事證已明，被告妨害自由犯行，洵堪認定。
二、訊據被告矢口否認有強盜丁○○皮包並自其內取走現金之情
    事，辯稱：「伊只是因丁○○接電話態度不好，要給丁○○
    1 個教訓，並沒有強盜的意圖；伊將丁○○放在車內的手提
    皮包拿進房間內，是因伊住處附近常有竊案，伊怕手提皮包
    被偷，又要伊負責；警察搜索時，伊有請警察採集皮包、皮
    夾的指紋，但警察沒有採集，將皮包內物品拿出來檢視，不
    是在伊房間內，也沒有當場給伊看；伊不會為了1 個在越南
    的乾女兒去強盜」云云；辯護人則為被告辯護稱：「並無證
    據可證明丁○○於案發當時皮包有錢，且以丁○○之職業收
    入，亦不可能隨身帶有7 、8,000 元的現金」等語。惟查：
  (一)丁○○之2 只手提皮包均在上開民生街221 號2 樓被告房間
    內查獲，此為被告所不否認；且丁○○自警詢、偵訊、原審
    、本院均一再證稱：「當日伊身上攜帶約現金2 萬2,000 元
    ，但後來檢視伊所攜帶的手提包，手提包內伊放現金的內袋
    （指皮夾）及伊領的薪水，共現金2 萬2,000 元都不見了」
    （見94偵14538 號卷第19頁）、「伊清楚的記得伊手提包內
    有2萬2,000元，因伊6 月20日才領薪水1 萬5,000 元，皮包
    裡有7,000 元至8,000 元現金，因6 月25日要繳房貸，所以
    伊一直把薪水放在皮包內，警察來後，有拿皮包給伊看，已
    經完全沒有現金，伊的皮夾是三摺式的皮夾，錢不太可能掉
    出來；伊是將皮夾、手機放在皮包內，另有1 個手提袋是放
    化妝品及雜物」（見94偵14538 號卷第73、101-102 頁）、
    「伊被綁架時，皮包內有2 萬2,000 多元，警察來後，有帶
    伊進入乙○○房間，問皮包和皮夾是否是伊的，伊說是，警
    察當場打開皮包和皮夾檢視，裡面的錢都沒有了，警察問伊
    裡面有沒有掉東西，伊檢查，發現錢都不見了，其他東西都
    還在」（見原審卷第152 、157 頁）等語明確；且依原審勘
    驗現場搜索錄影帶，其中部分內容為：「丁○○表示皮包內
    皮夾有6,000 元至8,000 元，另外有1 個薪水袋內有1 萬5,
    000 元，惟警察檢視該皮包時已無現金、薪水袋在皮包內，
    丁○○表示薪水袋原封不動都不見了」，有該勘驗筆錄在卷
    可憑（見原審卷第145 頁）；被害人於本院審理時亦稱「在
    我或被告駕車的途中，被告沒有叫我拿出金錢或財物，他叫
    我想想看到底得罪誰。被告後來將皮包拿到房間內，我不曉
    得，我皮包內沒有信用卡或提款卡，我有聽到他拿我的手機
    的聲音。其他沒有聽到。我脫離現場時我自己把膠帶拿下來
    ，我可以看見房間的擺飾，但我沒有注意看。這時候被告的
    槍枝放在地上，他人在床上睡覺。我離開時皮包放在何處我
    沒有注意到。警方後來把我帶到樓上檢視皮包時，我的大的
    皮包是打開的。我的皮夾在大皮包的外面。兩者是被分開放
    置的，我沒有聽到被告將皮夾打開拿錢的聲音，我的家人沒
    有接到被勒贖的電話，我15日領薪水，薪水袋我沒有留存。
    我可以請公司出證明。」（本院前審卷第76-79 頁）等語；
    是被害人自始陳稱當日大皮包內之皮夾有6 、7 千元，7 、
    8 千元之數目以及薪資袋內有15,000元，然已經遺失，故被
    告有無強取皮包，再打開皮包檢視內容，而將現金2 萬2,00
    0 元強取，其餘被告所不需要之物件則堆置於房內一邊之事
    實，此除據被害人丁○○之指訴外，尚有無其他佐證足以證
    明此點？亦即丁○○有無可能94年6 月20日領薪水1 萬5,00
    0 元以及皮包裡有無6,000 元至8,000 元現金之可能，此為
    被告有無強劫取財之前提要件。
  (二)被告自承在抵達租住處時，丁○○雙手遭反綁，眼睛被矇住
    ，且係自行將丁○○之皮包帶至屋內樓上，足見皮包已在被
    告綁住丁○○後，置於被告事實上管領力之下，亦即被告強
    取丁○○皮包之犯行己明。
  (三)本院前審傳訊丁○○到庭請其說明其在該舞廳之領薪情形，
    丁○○稱: 我15日領薪水，薪水袋沒有留存，因6 月25日要
    繳房貸，房子以其母親蔡匙名義登記等語，經本院請其回去
    找尋，提供相關薪資與房貸資料供本院參酌，丁○○補具台
    灣銀行潮州分行、蔡匙名義之客戶往來明細查詢單、活期儲
    蓄存款資料，以及薪資袋15個至本院，本院觀該台灣銀行潮
    州分行、蔡匙（丁○○之母親，經本院檢視丁○○身分證證
    件無訛）名義之客戶往來明細查詢單、活期儲蓄存款資料，
    堪認被害人所稱每月25日須繳房貸等語，應屬實情，故被害
    人因領取薪資與繳納房貸之期日接近而未將薪資自薪資袋取
    出，應合乎常情。又其補具之薪資袋15個，其封面分別紀錄
    ：「93年10月下、月薪1 萬7,000 」，「93年11月上、月薪
    1 萬5,000 」，「93年11下、月薪1 萬7,000 」，「93年12
    月上、月薪1 萬5,000 」，「93年12月下、月薪1 萬7,000
    」，「94年1 月上、月薪1 萬5,000 」，「94年1 月下、月
    薪1 萬7,000 」，「94年2 月上、月薪1 萬5,000 」，「94
    年2 月下、月薪1 萬7,000 」，「94年3 月下、月薪1 萬7,
    000 」，「94年4 月下、月薪1 萬7,000 」「「94年5 月上
    、月薪1 萬5,000 」，「94年5 月下、月薪1 萬7,000 」，
    『94年6 月下，月薪1 萬7,000 』以及1 只沒有記明年月份
    之薪資袋；依其記載之內容，可知丁○○應是每個月分上下
    月份各領1 萬5,000 元及1 萬7,000 元之薪資，亦即，上半
    月領薪1 萬5,000 元，薪資袋上記載月份以及「上」字；下
    半月領薪1 萬7,000 元，薪資袋記載月份以及「下」字；而
    本件案發係93年6 月23日，則丁○○不見了的薪資袋應係94
    年6 月份上之薪資袋，而上半月其舞廳應係發薪1 萬5,000
    元，此與被害人所稱6 月15日公司發薪水1 萬5,000 元之供
    述相符，被害人雖於94年8 月12日偵查中供稱: 我確定，因
    為6 月20日發薪水，我6 月25日要繳房貸等語，應係指其實
    際是6 月20日才拿到薪水，此與被害人薪資袋紀錄所顯示之
    分上下半月發薪水此點，並不違背，蓋私人機關薪水之核發
    非如公務機關，延後幾天發薪資，事所常有，故辯護人稱被
    害人指述不一云云，並不足信。
  (四)證人丁○○於本院準備程序中證述：我上班的1 樓是大帝國
    舞廳是供人跳舞，2 樓是花都視聽歌唱社，供人唱歌，1 、
    2 樓是在一起，但分為兩個牌照分別報帳。2 樓是包廂式，
    樓下是供跳舞，跳完舞想到樓上唱歌也可以。我是擔任1、2
    樓的接線生，薪水袋沒有寫何單位，但報稅是寫花都視聽歌
    唱社。我的月薪是3 萬2,000 元，可是申報所得並沒有那麼
    多，我不清楚公司是如何作帳報稅等情（見本院卷第70、71
    頁）。核與證人丙○○於本院審理時結證：我自94年4 月間
    至大帝國舞廳擔任總機工作，迄今已兩年多了。丁○○比我
    較早到大帝國舞廳擔任總機，兩人一起上班一起下班。每月
    薪水3 萬元，含全勤獎金2,000 元，共計3 萬2,000 元，每
    月5 日及20日領錢，5 日領1 萬7,000 元，20日領1 萬5,00
    0 元。是總經理以薪資袋裝現金及資料發放，薪資袋上記載
    月薪多少，全勤獎金多少，但薪資袋沒有記載大帝國舞廳字
    樣，僅記載總機。又總機跟領檯是一起，領檯要排包廂，登
    報時都是寫應徵總機，實際上總機要兼領檯工作，所以丁○
    ○薪資袋上會寫領檯。我現在薪資仍為3 萬2,000 元，薪資
    所得公司好像沒有全部申報，至於公司為何會這會做，我不
    清楚。每個人都是5 日領全勤獎金，即5 日領上個月下半月
    的錢及上個月全勤獎，所以有1 萬7,000 元，20日是領當月
    上半月的薪水等情（見96年3 月8 日審判筆錄）相符。由上
    觀之，證人丁○○於大帝國舞廳擔任總機兼領檯工作之薪水
    每月應為3 萬2,000 元（含全勤獎金2,000 元），應堪認定
    。至於公司以花都視廳歌唱社申報丁○○之薪資所得，應屬
    公司內部作業問題，非丁○○所能置啄。至於本院前審依職
    調取之「稅務電子閘門財產所得調件明細表」記載，丁○○
    於93年及94年自「花都視廳歌唱社」獲得之薪資分別為8 萬
    9,005 元及7 萬9,200 元，應屬公司內部報稅作業問題，自
    與丁○○每月實際所領之薪水3 萬2,000 元不生影響，併此
    明。
  (五)證人即至上開民生街221 號2 樓執行搜索之員警鄂芳傑亦於
    偵訊、原審分別證稱：「當時在房間內有查獲丁○○的手提
    包、皮包、手機，伊親自將丁○○皮包倒出來看，皮包裡完
    全沒有鈔票，也沒有丁○○所說的薪水袋」（見94偵14538
    號卷第101 頁）、「當天在還沒有動手清點皮包前，丁○○
    就說皮包內有2 萬2,000 多元，但清點結果，並沒有那些錢
    ，丁○○說皮包內有剛發下來的薪水及零用錢」（原審卷第
    118 、119 頁）等語，及員警林士琪於原審證稱：「伊等先
    在乙○○房間牆邊發現有皮包，當時還不知是丁○○的皮包
    ，伊下樓去找丁○○，丁○○說她有1 個皮包，但她不敢到
    房間去看，等後來有2 、3 個警員到場，她才敢上去；來後
    來丁○○告訴伊等她的薪水不見了」等語（原審卷第179-18
    0 頁）；顯見丁○○自案發當時即一再陳稱皮包內有包含薪
    水在內之現金約2 萬2,000 元。本院審酌丁○○甫遭被告脫
    衣、矇眼、綑綁雙手囚禁逾24小時，於報案後員警在場之場
    合，初始仍不敢重返被囚禁之上開民生街221 號2 樓房間現
    場，足認其當時仍處於極度恐懼狀態下，衡情其當無心力再
    編織現金不見之謊話，藉此獲取不當利益或誣指被告之理；
    且一般上班族隨身攜帶數千元之現金，事所常見。此外，丁
    ○○之母蔡匙向台灣銀行潮州分行貸款，每月25日應還2 筆
    貸款1 萬920 元，及5,473 元合計1 萬6,993 元，有台灣銀
    行客戶往來明細查詢單及蔡匙名義之台灣銀行存摺在卷（附
    於本院前審卷末頁證物袋內），亦足證明其所言每月25日要
    繳貸款之事實，非憑空捏造。綜上，應認丁○○所陳（證）
    稱其皮包內原有現金2 萬2,000 元，應屬可信；被害人如欲
    誣指被告，則其直接說一數目即可，端無必要迂迴稱區分係
    薪水袋以及身上攜帶之現金共計約2 萬2,000 元；而丁○○
    之手提皮包、皮夾等物，自被告上開民生街221 號2 樓房間
    內查獲時，其內已無2 萬2,000 元之現金，足見被告強取被
    害人之皮包後，檢視其內容已將現金取走，其他雜物則隨意
    放置於房間內，應堪認定。
  (六)被告固一再否認有拿取丁○○皮包、皮夾內之現金約2 萬2,
    000 元。惟丁○○所有手提皮包2 只，係被告於將丁○○綑
    綁至上開民生街221 號2 樓房間後，再至上開小客車內拿取
    後放置在上開房間內，此為被告所自承（見本院上訴審卷第
    40頁）；且被告亦於警詢自承：「伊於囚禁丁○○時，曾向
    丁○○說伊自己的小孩因罹患心臟病，急需要約300 萬元的
    醫療費用才能救活，所以才綁架丁○○；伊有認養1 名乾女
    兒（胡奇緣），目前居住在越南，她母親叫胡美幸（伊手機
    電話簿內設定之0000000000號我可愛的老婆之人），伊有答
    應胡美幸要幫忙籌措胡奇緣的醫療費用」等語（見94偵1453
    8 號卷第14頁），顯見被告確有籌款應急之需；又被告亦一
    再否認於囚禁丁○○期間，曾與第3 人在上開民生街221 號
    2 樓房間內見面（見94偵14538 號卷第85-86 頁），顯見於
    丁○○遭囚禁至被告為警查獲期間，並無第3 人進入上開民
    生街221 號2 樓房間，然被告則有機會將錢攜帶外出或交付
    他人。是被告既有籌款應急之需，丁○○原放置在手提皮包
    、皮夾內之零用現金及薪水共約2 萬2,000 元，於丁○○遭
    被告囚禁期間，在無第3 人進入囚禁地點情況下，該約2 萬
    2,000 元自應係被告強取皮包後打開檢視，並擅自拿取無疑
    。至於被告辯稱因顧慮竊賊眾多，始將丁○○之手提皮包自
    小客車內拿至屋內云云，然被告既可以脫衣、囚禁方式剝奪
    丁○○之人身行動自由，又豈會考慮丁○○之財物是否有損
    失，其辯解明顯與事理有違，而不可信；另自被告身上查扣
    之現金1 萬3,800 元，雖與丁○○所稱之約2 萬2,000 元數
    目不符，被告亦舉證人羅秋菊證明該1 萬3,800 元係於94年
    6 月初向羅秋菊所借用（見94偵14538 號卷第73頁），惟此
    1 萬3,800 元非必然為丁○○所稱之約2 萬2,000 元現金中
    之一部分，且被告縱前曾向羅秋菊借款，恰足以證明被告經
    濟情況不佳，並不足以證明其未為強盜行為，自難依此為被
    告有利之認定，均併此說明。
  (七)丁○○於原審證稱：「伊看到時，伊皮包是放在地上，皮夾
    、手機在桌上」等語（見原審卷第156 、157 頁），證人鄂
    芳傑於原審證稱：「整個大的皮包是在屋內床邊桌下找到的
    ；小的皮夾是在大的皮包裡面，當時現場是保持完整的，伊
    等把皮包拿到床上清點，有會同被害人、被告在場清點」等
    語（見原審卷第117 頁），證人即員警李建德於原審證稱：
    「伊檢視時皮包時已經打開，伊不知是何人打開，伊去的時
    候皮包已經打開了，當時被害人的大皮包放在牆邊，放錢的
    小皮包在大皮包裡面，被害人上來指認後才把皮包打開，之
    前大小皮包之拉鍊有無打開我不知道」等語（原審卷第177
    頁），證人林士琪於原審證稱：「被害人上樓後自己把皮包
    打開把小錢包拿出來其他的東西是用倒的，倒在地上，伊是
    親眼看到被害人在房間裡面把皮包打開的」等語（見原審卷
    第180 頁）；其等就發現本件手提皮包之地點、皮包拉鏈是
    否已打開、清點之地點證述有所不同。惟均無礙於本院就丁
    ○○之手提皮包係在被告上開民生街221 號2 樓房間查獲，
    於檢視當時，該皮包內確無2 萬2,000 元現金等情之認定，
    丁○○等或因進入上開房間先後順序不同，或就查扣、檢視
    細節記憶有所出入，均不足依此細節上之差異，遽為被告有
    利之認定。
  (八)被告上開辯解顯為事後圖卸刑責之詞，不足採信；辯護人上
    開辯護，亦不足執為被告有利之認定。
三、按刑法第321 條第1 項第3 款之攜帶兇器竊盜罪，係以行為
    人攜帶兇器竊盜為其加重條件，此所謂兇器，其種類並無限
    制，凡客觀上足對人之生命、身體、安全構成威脅，具有危
    險性之兇器均屬之，且祇須行竊時攜帶此種具有危險性之兇
    器為已足，並不以攜帶之初有行兇之意圖為必要（最高法院
    79年台上字第5253號判例意旨可資參照），此兇器之解釋，
    於攜帶凶器強盜罪，亦應為同一之解釋，扣案玩具手槍1 把
    ，為含鋼管及塑膠材質製造，被告亦於本院上訴審自承：「
    玩具手槍拿起來重重的」等語（見本院上訴審卷第58頁），
    並有相片2 幀在卷可憑（94偵14538 號卷第38、39頁）。則
    持該玩具手槍直指人體或敲擊人體，客觀上均足讓被害人生
    命、身體安全遭受威脅，而可供作兇器使用無訛。且按，強
    盜罪所施用之強暴脅迫，固須足使被害人喪失意思自由，並
    達於不能抗拒之程度，始足當之。至其是否已達於使人不能
    抗拒之程度，則應就客觀具體之情狀加以判斷。又強盜罪之
    所謂「不能抗拒」，係指行為人所為之強暴、脅迫等不法行
    為，就當時之具體事實，予以客觀之判斷，足使被害人身體
    上或精神上達於不能或顯難抗拒之程度而言。再者，所謂強
    暴、脅迫手段，祇須抑壓被害人之抗拒，足以喪失其意思自
    由為已足，縱令被害人實際並無抗拒行為，仍於強盜罪之成
    立不生影響（最高法院91年度臺上字第290 號及92年度臺上
    字第4240號判決意旨參照）。查被害人丁○○是65年次，為
    一年輕女子，有其年籍資料在卷（94年偵字第14538 號卷第
    16 頁） ，案發地點雖係高雄市區（大帝國舞廳停車處），
    然案發時間為清晨5 點許，人煙尚屬稀少，突遇持槍之歹徒
    ，更遭歹徒持槍抵住右側肩膀身，被害人於緊急下，亦無法
    分辨真槍、假槍，且極有可能在瞬間就遭人槍傷甚至槍殺，
    客觀上已足使一般被害人身體上及精神上達於不能抗拒之程
    度，被告復持有玩具手槍，並以矇眼、綑綁、脫衣之方式作
    案，就體力、氣勢、方法上，均足以壓制丁○○。應認丁○
    ○於當時，已陷於無法抗拒之程度無疑。綜上所述，本件事
    證已明，被告犯行洵堪認定。
四、「刑法第302 條第1 項所稱之私行拘禁，原係以非法方法剝
    奪人行動自由之例示，並未以私禁與其他非法方法剝奪人行
    動自由，別為兩種罪名，即無方法結果關係之可言」；「刑
    法第302 條第1 項所謂其他非法方法剝奪人之行動自由，係
    對於同條項私行拘禁之補充規定，上訴人將人私行拘禁，同
    條項既有明文，按之主要規定優於補充規定原則，自不應宣
    告補充規定之罪名」（最高法院25年度上字第1954號、30年
    度上字第1693號判例參照）。被告於妨害自由期間，而其同
    時使被害人行無義務之事（駕車駛往民族路之無義務之事）
    或妨害其行使權利（穿衣服之權利），應為私行拘禁之高度
    行為所吸收，僅論刑法第302 條第1 項之私行拘禁罪。被告
    雖自94年6 月23日上午約5 時起即妨害被害人之行動自由，
    迄翌日上午8 時50分許，被害人機警逃脫恢復自由，然因被
    告等之行為係基於同一妨害自由之犯意所為，且私行拘禁妨
    害自由本具有較長時間之持續內涵，故此部分應屬實質一罪
    。故核被告所為，係犯刑法第330 條第1 項之「犯強盜罪而
    有第321 條第1 項第3 款情形」之攜帶兇器強盜罪、第302
    條第1 項之私行拘禁罪；公訴人認被告係犯刑法第328 條普
    通強盜罪尚有未洽，惟基本社會事實同一，本院本院自得就
    強盜部分變更起訴法條加以審理。被告所犯上開二罪，有方
    法、目的之牽連犯關係，應從一重之攜帶兇器強盜罪處斷。
    按刑法第2 條第1 項規定：「行為後法律有變更者，適用行
    為時之法律。但行為後之法律有利於行為人者，適用最有利
    於行為人之法律」。本件上訴人即被告行為後，刑法第55條
    有關牽連犯之規定，業於94年1 月7 日修正公布刪除，定於
    95年7 月1 日施行，則被告就加重強盜之犯行，因行為後法
    律業已刪除牽連犯之規定，此刪除雖非犯罪構成要件之變更
    ，但顯已影響行為人刑罰之法律效果，自屬法律有變更，依
    修正後刑法第2 條第1 項之規定，比較新、舊法結果，仍應
    適用較有利於被告之行為時法即舊法論以牽連犯（最高法院
    95年第8 次刑事庭會議決議參照）。又被告前於90年、91年
    間因妨害風化、傷害案件，經本院、臺灣高雄地方法院分別
    判處有期徒刑1 年4 月、4 月確定，二罪接續執行，於93年
    1 月20日縮短刑期假釋出監，後於93年5 月9 日縮刑期滿執
    行完畢，有臺灣高等法院被告前案紀錄表在卷可憑，其受有
    期徒刑執行完畢後，5 年內再犯本件有期徒刑以上之罪，不
    論依修正前之刑法第47條，或修正後之刑法第47條第1 項之
    規定，均構成累犯，對被告而言並無有利或不利之情形，自
    不生新舊法比較之問題，應逕依修正後之刑法第47條第1 項
    ，論以累犯，並加重其刑。被告行為後，刑法第302 條第1
    項法定刑中關於處罰金300 元之規定，依刑法施行法第1 條
    之1 ：「中華民國94年1 月7 日刑法修正施行後，刑法分則
    編所定罰金之貨幣單位為新臺幣」「94年1 月7 日刑法修正
    時，刑法分則編未修正之條文定有罰金者，自94年1 月7 日
    刑法修正施行後，就其所定數額提高為30倍。但72年6 月26
    日至94 年1月7 日新增或修正之條文，就其所定數額提高為
    3 倍」，由原先以銀元計算，並依罰金罰鍰提高標準條例第
    1 條前段提高10倍之規定，修正為依新臺幣計算並提高為30
    倍，是依行為時之規定對於被告並無不利，併予敘明。
五、原審認被告係犯剝奪他人行動自由罪，予以論罪科刑，固非
    無見。惟被告應係基於強盜及妨害自由之犯意，強盜丁○○
    之皮包，並搜刮皮包內之財物現金約2 萬2,000 元，原審認
    僅成立剝奪他人行動自由罪，未成立強盜犯罪，尚有未洽。
    被告以原審量刑太重為由，提起上訴，為無理由；檢察官則
    以被告係犯強盜罪，原審僅認犯妨害行動自由罪，認事用法
    不當，提起上訴，自有理由，應由本院將原判決撤銷改判。
    爰審酌被告正值青壯年，不知謹慎將事，復不思憑己力經營
    謀生，將被害人押回居所，不顧被害人恐懼、徬徨無助之心
    境，脫光被害人衣服剝奪其行動自由達27小時餘，又強盜被
    害人財物，復將被害人矇眼、綑綁、對被害人之身心、財物
    造成重大損害，惡性非輕，迄今仍未與被害人和解，減輕被
    害人之損失，復有前科犯行，素行非佳，惟犯後坦承部分犯
    行，且曾對被害人鬆綁，並未為其他侵害或凌虐，態度尚屬
    良好等一切情狀，量處如主文第2 項所示之刑。扣案玩具手
    槍1 把、童軍繩1 捆、用剩之膠帶1 捲、使用過之膠帶1 條
    ，均為被告所有，業據被告供明在卷（見94偵14538 號卷第
    10頁），復供本件強盜、妨害自由所用之物，依刑法第38條
    第1 項第2 款宣告沒收。另扣案漁夫帽1 頂，與被告本件犯
    行無直接關係，亦非屬違禁物；扣案1 萬3,800 元，並無證
    據取自於被害人或與本案犯罪有關，均不予宣告沒收，併此
    說明。
據上論斷，應依刑事訴訟法第369 條第1 項前段、第364 條、第
299 條第1 項前段、第300 條、修正後刑法第2 條第1 項，刑法
第302 條第1 項、第330 條第1 項、修正前刑法第55條、刑法第
47條第1 項、第38條第1 項第2 款、修正前罰金罰鍰提高標準條
例第1 條前段，判決如主文。
本案經檢察官陳宗吟到庭執行職務。
中　　華　　民　　國　　96　　年　　3 　　月　　23　　日
                  刑事第三庭    審判長法  官   周賢銳
                                      法  官   黃仁松
                                      法  官   謝宏宗
以上正本證明與原本無異。
如不服本判決應於收受本判決後10日內向本院提出上訴書狀，其
未敘述上訴理由者，並得於提起上訴後10日內向本院補提理由書
狀（均須按他造當事人之人數附繕本）「切勿逕送上級法院」。
中　　華　　民　　國　　96　　年　　3 　　月　　23　　日
　　　　　　　　　　　　　　　　　　　書記官   熊惠津
附錄本件判決論罪科刑法條：
中華民國刑法第302條第1項
（剝奪他人行動自由罪）
私行拘禁或以其他非法方法，剝奪人之行動自由者，處5 年以下
有期徒刑、拘役或 3 百元以下罰金。
中華民國刑法第330條第1項
（加重強盜罪）
犯強盜罪而有第321 條第1 項各款情形之一者，處7 年以上有期
徒刑。
                                                w
